【裁判字號】    89,易,745
【裁判日期】    891004
【裁判案由】    詐欺
【裁判全文】
臺灣新竹方法院刑事判決                            八十九年度易字第七四五號
    公  訴  人  臺灣新竹地方法院檢察署檢察官
    被      告  丙○○
                乙○○○
    右二人共同
    選任辯護人  彭火炎
                張玉琳
右列被告因詐欺案件，經檢察官提起公訴（八十九年度偵字第六九八號），本院判決
如左：
    主      文
丙○○、乙○○○均無罪。
    理      由
一、公訴意旨略以：被告丙○○、乙○○○係夫妻，二人共同意圖為自己不法之所有
    ，明知自已無償債能力，竟於民國（下同）八十一年間某日，利用許耀廷（另案
    經檢察署通緝中）與告訴人甲○○相識之關係，由被告丙○○出面，藉詞其在苗
    栗縣所興建之「唐翁新世界」國宅極須款週轉，使告訴人甲○○陷於錯誤，而貸
    予現款新台幣（下同）五百一十八萬元，並交付之，同時由被告乙○○○以其之
    名義開立同額之支票，經被告丙○○背書後，交付予告訴人甲○○以為擔保。屆
    期上開支票均遭退票，被告丙○○、乙○○○又以同額之本票換回前述支票。唯
    本票到期後，仍無從兌現，被告丙○○、乙○○○即四處躲避，至八十二年八月
    二十四日，復書立「切結書」，略以願委請許耀廷全權處理有關債務，用以塘塞
    告訴人甲○○，惟被告丙○○、乙○○○二人仍未見還款，更避不見面，出國多
    年，告訴人甲○○至此始知受騙，因認被告二人均涉有刑法第三百三十九條第一
    項之詐欺取財罪嫌等語。案經告訴人甲○○訴請偵辦。
二、公訴人認被告二人涉有此部之詐欺取財罪嫌，無非以告訴人甲○○指述甚詳，並
    有切結書、苗栗縣政府建設局八二栗建管苗字第四八八號建造執照、本票裁定、
    有關函件及土地登記簿謄本在卷可稽，復以被告二人空言係遭他人倒債，始無法
    還款予告訴人，但對係遭何人倒帳、詳情如何，均一再拖延，亦無法提出具體資
    料，以供查證等語為其論據。
三、按犯罪事實應依證據認定之，無證據不得推定其犯罪事實；又不能證明被告犯罪
    者，應諭知無罪之判決，刑事訴訟法第一百五十四條、第三百零一條第一項分別
    定有明文。
四、訊據被告丙○○、乙○○○均堅決否認有公訴人所指之詐欺取財犯行，被告丙○○辯稱：其根本不認識告訴人甲○○，亦不曾向之借款，是地下錢莊許耀廷把我
    向他週轉抵押之支票交給甲○○，其當時不知許耀廷將支票轉給告訴人甲○○等
    語；被告乙○○○則辯稱：公司業務，均由其先生（按：即被告丙○○）處理，
    其並未參與，也不認識告訴人甲○○等語。
五、被告丙○○部分：經查，本院前於八十七年度易緝字第四四號案件審理時，告訴
    人甲○○曾自承係告訴人許耀廷持相關之文件，向其借款，其亦知許耀廷等人係
    從事放款業務等語（見該案審判卷第一卷第一百二十七頁及一百九十六頁），是
    被告丙○○與告訴人甲○○既未接觸，其又如何詐欺之。雖告訴人於本院審理時
    改稱：被告丙○○於借款前曾向其說明其需集資，並向其借款等語，唯此為被告
    丙○○所否認，職是，被告丙○○是否有透過許耀廷向告訴人甲○○借款或直接
    向告訴人甲○○借款，已非無疑。次查，被告丙○○在苗栗縣苗栗市○○○段下
    南勢坑小段第八一七之二號等十八筆土地上，為興建本件「唐翁新世界」國宅，
    確已投入不少資金，並與地主蔡孝一簽訂合建契約書及買賣契約書，嗣因地主蔡
    孝一未能依約給付銀行利息，致被告丙○○向經營地下錢莊之張永輝、陳鏘民（
    業已死亡）借錢週轉等情，此為本院八十七年度易字第四四號、第四五號判決及
    台灣高等法院八十八年度上易字第四一三三號判決內容所是認，有該等判決書在
    卷可稽，且被告丙○○當時除已取得苗栗縣政府核發之建築執照外，同時亦通過
    苗栗縣政府初審合格，並依規定提出計畫書，支付審查費用，向台灣省政府住宅
    及都市發展局（下稱台灣省住都局）提出興建國宅之申請，至於台灣省住都局未
    予通過審查，乃因陳鏘民等人不願辦理該土地抵押權塗銷登記，並強行將將前述
    土地，以買賣為由，移轉登記為張永輝、陳鏘民所有，致使其無法成台灣省住都
    局所要求補正事項（即土地之抵押權人需為金融機構，債務人需為投資人，與該
    土地之抵押權人資格不符），終未能獲得核准通過八十三年度獎勵投資興建國民
    住宅「唐翁新世界」社區案之事實，業經本院於八十七年度易緝字第四四號、第
    四五號案件審理時，向台灣省住宅及都市發展處查證屬實，有該處八十七年八月
    四日八七住都企字第０五五九八六號函及附件附於該案審判卷內可參，並有苗栗
    縣政府建設局所核發之建築照影本五紙附於該案偵查卷（八十五年度偵字第九四
    五七號偵查卷第九頁）及審判卷（八十七年度易緝字第四四號第一卷第六十一頁
    至七十一頁）可參，是若被告丙○○當時果若欲行詐騙，大可逕謊稱業獲縣政核
    發建築執照，並獲得國宅申請許可即可，又何須大費周章，取得建築執照、並製
    作投資計畫書，繳交規費，向台灣省住都局提出申請。而被告丙○○後來係不得
    已始將前述土地過戶予陳鏘民、張永輝等人，亦據證人蔡孝一於本院八十七年度
    易緝字第四四號案件審理時供證在卷（見該案審判卷第一卷第四十七頁），且張
    永輝當時係經營地下錢，曾向被告丙○○放款牟取重利乙節，亦經本院以常業重
    利罪，判處有期徒刑八月，有八十四年度訴字第六三二號判決書（見八十七年度
    易緝字第四四號審判卷第二卷第四十二頁至四十四頁）及台灣新竹地方法院檢察
    署前案資料查註紀錄表（見同前審判卷第一卷第三百三十四頁）可資佐證，足證
    被告丙○○當時確有興建該國宅之事實上準備及努力，係事後因資格不符，且在
    無力償還地下錢莊高額利息下，始無法繼續興建，故縱認被告丙○○確有直接或
    透過許耀廷向告訴人甲○○借款，亦難認其於借款之初，有施用何詐術可言，此
    外復查無其他積極證據可資證明被告丙○○有何公訴人所指之詐欺之犯行，揆之
    前開說明，自應為被告丙○○無罪之諭知。
六、被告乙○○○部分：查被告乙○○○雖係被告丙○○之妻，並曾授權被告丙○○
    以其名義開立支、本票，唯其未曾參與本件國宅興建之事宜，業據被告丙○○供
    述在卷，且告訴人甲○○亦稱不曾與被告乙○○○有過接觸，是尚難以其為被告
    丙○○之妻，且為支、本票之發票人，即遽認其與被告丙○○有何詐欺犯意之聯
    絡。縱認被告乙○○○曾參與「唐翁新世界」之興建，唯被告丙○○並無公訴人
    所指之詐欺取財犯行，已如前述，則被告乙○○○亦難認有何詐欺犯行，是既不
    能證明被告乙○○○犯罪，即應依法諭知無罪之判決。
據上論斷，應依刑事訴訟第三百零一條第一項，判決如主文。
本案經檢察官林李嘉到庭執行職務。
中      華      民      國    八十九    年      十      月      四      日
                                臺灣新竹方法院刑事第二庭
                                    法  官  張  百  見
右正本證明與原本無異。
如不服本判決，應於判決送達後十日內向本院提出上訴狀( 應附繕本 )，上訴於
臺灣高等法院。
                                        書記官  陳  進  楷
中      華      民      國    八十九    年      十      月      四      日


司法院資訊處製作；財團法人民間司法改革基金會備份。
